臺灣板橋地方法院民事判決　　　　　　　96年度訴字第2461號
原　　　告　乙○○
訴訟代理人　翁志明律師
被　　　告　甲○○
上列當事人間請求所有權移轉登記事件，經本院於民國96年12月
26日言詞辯論終結，判決如下：
    主  文
被告應將坐落台北縣五股鄉○○○段五股坑小段一一三七地號，
地目旱，面積二一四五四平方公尺，應有部分六九一二分之八七
之土地所有權移轉登記予原告。
訴訟費用由原告負擔。
    事實及理由
一、本件原告起訴主張：
  (一)緣原告於民國89年2 月10日向被告購買其所有坐落台北縣五
    股鄉○○○段五股坑小段1137地號，地目旱，面積2 萬1,45
    4 平方公尺，應有部分87/6912 之土地，原告已依約付清買
    賣價金新台幣（下同）90萬元，至於系爭土地移轉登記部分
    ，因受限於當時法令規定，暫時無法辦理登記，故兩造於不
    動產買賣契約書第13條「其他特約事項」約定「本買賣土地
    目前尚未能過戶，雙方協議同意俟農業發展條例及相關法令
    發布後，辦理產權過戶登記。在未過戶前乙方（即被告）同
    意以本土地設定與甲方（即原告）作為履約之擔保」。
  (二)農業發展條例於92年刪除第11條規定，並於96年修正第31條
    規定後，系爭土地已無不能辦理移轉登記之事由，原告即多
    次要求被告協同辦理系爭土地移轉登記，惟被告並未置理，
    原告不得已提起本件訴訟。
  (三)為此，依據買賣契約之法律關係，請求被告應將坐落台北縣
    五股鄉○○○段五股坑小段1137地號，地目旱，面積2 萬1,
    454 平方公尺，應有部分87/6912 之土地所有權移轉登記予
    原告。
二、被告則抗辯：
  (一)被告雖於89年2 月10日將系爭1137地號，應有部分87/6 912
    以之土地以90萬元出賣予原告，並收取原告給付之價金90萬
    元，然被告已交付原告過戶所須之各項證件，而原告未將舊
    證件返還原告，卻又要求被告交付原告新證件以讓原告辦理
    土地過戶，則原告之請求顯不合理。
  (二)為此，請求駁回原告之訴。
三、經查原告主張系爭1137地號，應有部分87/6912 之土地，係
    被告所有，原告於89年2 月10日以90萬元之金額向被告購買
    系爭土地應有部分87/6912 ，並於當日簽發89萬元之即期支
    票交付予被告，及兩造於系爭土地不動產買賣契約書第13條
    約定：「本買賣土地目前尚未能過戶，雙方協議同意俟農業
    發展條例及相關法令發佈後辦理產權過戶登記。在未過戶前
    乙方（即被告）同意以本土地設定予甲方（即原告）作為履
    約擔保。」且被告於90年1 月2 日以系爭土地應有部分87/6
    912 為原告設定最高限額450 萬元之事實，已據提出不動產
    買買契約、支票、土地登記謄本各1 件為證，自堪信為真實
    。
四、按89年01月26日修正公布之農業發展條例第11條規定：「(一)
    私人取得農地之面積，合計不得超過二十公頃。但因繼承或
    其他法律另有規定者，不在此限。(二)私人取得之農地面積合
    計超過二十公頃者，其超過部分之轉讓契約或取得行為無效
    ，並不得移轉登記。」嗣92年02月07日修正公布之農條發展
    條例則刪除上開規定。又96年01月10日修正公布之農條發1
    條例第31條規定：「耕地之使用及違規處罰，應依據區域計
    畫法相關法令規定；其所有權之移轉登記依據土地法及民法
    之規定辦理。」而64年07月24日修正公布之土地法第30條規
    定：「(一)私有農地所有權之移轉，其承受人以能自耕者為限
    ，並不得移轉為共有。但因繼承而移轉者，得為共有。(二)違
    反前項規定者，其所有權之移轉無效。」然上開規定於土地
    法89年01月26日修正時刪除。則原告向被告買賣之系爭土地
    應有部分，依現行法令並無不能移轉之情形，至為明確。
五、從而，原告依據買賣之法律關係請求將坐落台北縣五股鄉○
    ○○段五股坑小段1137地號，地目旱，面積2 萬1,454 平方
    公尺，應有部分87/6912 之土地所有權移轉登記予原告，為
    有理由，應予准許。又被告雖抗辯：其已交付原告辦理系爭
    1137地號應有部分87/6912 土地之各項證件，原告未返還舊
    證件，卻又請求被告交付新證件以辦理過戶，則原告之請求
    顯不合理云云。惟被告是否已交付證件予原告辦理系爭土地
    之過戶手續，僅涉及訴訟費用是否應由被告負擔之程序法上
    問題，與原告得請求被告移轉登記之實體法問題無涉，而原
    告於本院96年12月26日審理時已同意負擔訴訟費用，則被告
    此部分之抗辯，即無審酌之必要，附此敘明。
六、結論：原告之訴為有理由，依民事訴訟法第81條第2 款，判
    決如主文。
中　　華　　民　　國　　96　　年　　12　　月　　26　　日
                  民事第三庭    法　官　何君豪
以上正本係照原本作成
如對本判決上訴，須於判決送達後20日內向本院提出上訴狀
中　　華　　民　　國　　96　　年　　12　　月　　26　　日
                            書記官　蕭興南
